臺灣高雄地方法院刑事交通事件裁定　　　　　　　　九十三年度交聲字第七一四號
　 移送機關　　高雄市政府
　 異 議 人
　 即受處分人　甲○○
右列異議人即受處分人因違反道路交通管理處罰條例案件，對於高雄市交通事件裁決
所九十三年十二月十四日所為之處分（原處分：高市府交裁字第裁32-B00000000號）
，聲明異議，本院裁定如左：
    主  文
原處分撤銷。
甲○○不罰。
    理  由
一、原處分機關係以異議人即受處分人甲○○，於九十三年十月二十七日二十三時三
    十五分許，駕駛ＹＪ－７７７８號自用小客車，沿高雄市○○路與六合路口為警
    查獲安裝其他器具之方式使不能辨認其牌號，因依道路交通管理處罰條例第十三
    條第一項第一款，裁處罰鍰新台幣二千四百元。
二、經查：
    (一)八十年三月八日司法院大法官會議第二七五號解釋認為「人民違反法律上之義
      務而應受行政罰之行為，法律無特別規定時，雖不以出於故意為必要，仍須以
      過失為其責任條件。但應受行政罰之行為，僅須違反禁止規定或作為義務，而
      不以發生損害或危險為其要件者，推定為有過失，於行為人不能舉證證明自己
      無過失時，即應受處罰。」，是以「舉證責任倒置」之方法令人民舉證證明自
      己無過失而違反法律上之義務時不受處罰，反面推之，人民有無違反法律上義
      務，仍應由行政處分機關負舉證責任，此由八十八年二月三日修正公布自九十
      年一月一日施行之行政程序法第四十三條規定「行政機關為處分或其他行政行
      為，應斟酌全部陳述與調查事實及證據之結果，依論理及經驗法則判斷事實之
      真偽，並將其決定及理由告知當事人」之意旨亦得推之。再者，八十七年十月
      二十八日修正公布自八十九年七月一日施行之行政訴訟法第一百三十六條亦規
      定準用民事訴訟法第二百七十七條「當事人主張有利於己之事實者，就其事實
      有舉證之責任。但法律別有規定，或依其情形顯失公平者，不在此限。」之規
      定，又道路交通案件案件處理辦法第四條第一項規定「聲明異議案件之處理，
      除準用刑事訴訟法有關規定外，依本辦法之規定處理之。」，而刑事訴訟法第
      一百五十四條第二項規定「犯罪事實應依證據認定之，無證據不得認定犯罪事
      實」，是綜合以上，行政處分機關就人民有無違反法律上義務之事實應負舉證
      責任。
    (二)本件高雄市政府係以原舉發之高雄市政府警察局新興分局九十三年十一月二十
      三日高市警新分七字第０九三００二五八四四號函說明「異議人既已坦承裝設
      號牌金屬邊框之違規行為，違規事實明確，依法舉發應無不當」等詞為據，此
      有高雄市政府交通局九十四年一月三日高市交裁字第0930040821號函附前揭新
      興分局函文在卷可稽，然查：本件高雄市政府據以裁罰異議人之道路交通管
      理處罰條例第十三條第一項第一款係規定：「損毀或變造汽車牌照、塗抹污損
      牌照，或以安裝其他器具之方式，使不能辨認其牌號者」之構成要件，不僅包
      含行為（損毀、變造、塗抹污損、安裝其他器具），亦包含結果（使不能辨認
      其牌號），該條文亦無處罰未遂之規定，是本件異議人固坦承購車時已有裝設
      金屬邊框，然此行為尚不足構成前揭裁罰要件，是本件重點在於異議人駕駛車
      輛之金屬邊框是否達使不能辨認其牌號之程度。經本院函請高雄市政府提出
      認定異議人所裝設金屬邊框已達使不能辨認其牌號之證據，高雄市政府僅提出
      前揭函令為依據，然如前述，高雄市政府新興分局並未說明有何依據認定異議
      人駕駛車輛之金屬邊框達使不能辨認其牌號之證據，而依本件異議狀所附車號
      ＹＪ－７７７８號自小客車之牌照裝設金屬邊框照片二張，均能明顯識別其牌
      號，是本件交通異議事件並無證據得證明異議人所駕駛車輛之牌照金屬邊框使
      人不能辨認其牌號，參酌前揭說明，原處分機關既未盡舉證責任而遽予裁罰，
      尚有未洽，本件異議為有理由，原處分應予撤銷，另諭知異議人不罰。
三、據上論斷，應依道路交通案件處理辦法第二十條，裁定如主文。
中　　　華　　　民　　　國　　九十四　　年　　　一　　　月　　　七　　　日
                                  臺灣高雄地方法院交通法庭
                                      法　官    楊智守
右正本證明與原本無異。
如不服本裁定應於送達後五日內向本院提出抗告狀。
                                      書記官    王美玲
中　　　華　　　民　　　國　　九十四　　年　　　一　　　月　　 十二 　　日
